最高法院刑事判決
                                   111年度台上字第4713號
上  訴  人  何朝森                     


上列上訴人因傷害案件，不服臺灣高等法院中華民國111年7月21
日第二審判決（111 年度上訴字第1457號，起訴案號：臺灣臺北
地方檢察署109年度偵字第28297號），提起上訴，本院判決如下
：
    主  文
上訴駁回。
    理  由
一、按刑事訴訟法第377 條規定，上訴於第三審法院，非以判決
    違背法令為理由，不得為之。是提起第三審上訴，應以原判
    決違背法令為理由，係屬法定要件。如果上訴理由書狀並未
    依據卷內訴訟資料，具體指摘原判決不適用何種法則或如何
    適用不當，或所指摘原判決違法情事，顯與法律規定得為第
    三審上訴理由之違法情形，不相適合時，均應認其上訴為違
    背法律上之程式，予以駁回。本件經原審審理結果，認上訴
    人何朝森有原判決事實及理由欄所援引第一審判決事實欄（
    下稱事實欄）所載之犯行，事證明確，因而維持第一審論處
    上訴人犯刑法第277條第1項之傷害罪刑。已詳述其調查、取
    捨證據之結果及憑以認定犯罪事實之得心證理由，從形式上
    觀察，並無足以影響判決結果之違法情形存在。
二、上訴意旨略以：告訴人葉少洋先辱罵上訴人，並先毆打上訴
    人肚子，對於上訴人拳打腳踢，造成上訴人受有紅腫、視網
    膜流血、脫落、震盪等傷害。上訴人所為係正當防衛，原判
    決竟認上訴人犯後態度不佳，所為採證認事明顯顛倒是非。
三、惟查：
(一)證據的取捨、證明力的判斷與事實的認定，俱屬事實審法院
    自由裁量判斷之職權，此項職權行使，倘不違背客觀存在之
    經驗法則或論理法則，即無違法可言，觀諸刑事訴訟法第15
    5條第1項規定甚明，自無由當事人任憑己意，指摘為違法，
    而執為上訴第三審合法理由的餘地。法院認定事實，並不悉
    以直接證據為必要，其綜合各項調查所得之直接、間接證據
    ，本於合理之推論而為判斷，要非法所不許。刑法第23條之
    正當防衛，係以對於現在不法之侵害，而出於防衛自己或他
    人權利之行為為要件。因之正當防衛，必以基於防衛之意思
    ，對於現在不法侵害所為之防衛行為，始足成立，倘非出於
    防衛之意思，則與正當防衛之情形有別。所謂不法之侵害，
    係指對於自己或他人之權利施加實害或危險之行為；所稱權
    利，則係指刑法及其特別法保護之法益。又所稱現在，乃有
    別於過去與將來而言。過去與現在，係以侵害行為已否終了
    為準；將來與現在，則以侵害行為已否著手為斷。若侵害已
    成過去，或預料有侵害而侵害行為尚屬未來，則其加害行為
    ，均無由成立正當防衛。
(二)本件原判決認定上訴人確有事實欄所載之傷害犯行，主要係
    依憑：上訴人之部分供述、告訴人於偵查之證述、臺北榮民
    總醫院診斷證明書、第一審勘驗檔名為「0000000互毆傷害
    案監視器」（即第一審法院大門監視器錄影檔案）之勘驗筆
    錄及擷圖等證據資料。就上訴人於原審主張正當防衛乙節，
    並已於理由內載敘：依第一審之勘驗筆錄及擷圖，固足認確
    係告訴人先手指上訴人，並動手攻擊上訴人，然錄影畫面並
    顯示上訴人隨即數次揮拳歐打告訴人，並致告訴人眼鏡掉落
    ，上訴人已非單純對於侵害為必要排除、制止，而係本於傷
    害之犯意，與告訴人互毆，其所為與正當防衛之要件不合。
    至上訴人所稱告訴人先行辱罵，並對其比中指等情，於上訴
    人動手攻擊告訴人時，已非「現在」不法之侵害，自不得執
    為互毆而為傷害行為之合理藉口等旨（見原判決第2頁）。
    所為論斷說明，悉與卷內證據資料相符，俱不違背證據法則
    及論理法則。凡此概屬原審採證認事、判斷證據證明力職權
    之適法行使，自不能任意指摘為違法。上訴意旨仍執前詞，
    主張告訴人先辱罵及動手攻擊，其所為係正當防衛云云，或
    係置原審已明白論述之事項不顧，或係就同一證據，任憑己
    見而持與原審相異之評價，泛指為違法，並再為事實上之爭
    執，均難認是合法之上訴第三審理由。
四、以上及其餘上訴意旨，或置原判決已明白論斷之事項於不顧
    ，就屬原審採證認事職權之適法行使，任憑己意，異持評價
    ，指為違法，均不能認為適法之第三審上訴理由。應認上訴
    人之上訴違背法律上之程式，予以駁回。
據上論結，應依刑事訴訟法第395條前段，判決如主文。
中　　華　　民　　國　 111　　年　　10　　月　　13　　日
                  刑事第二庭審判長法  官  林　勤　純
                                  法  官  蔡　新　毅
                                  法  官  李　釱　任
                                  法  官  黃　斯　偉
                                  法  官  吳　秋　宏
本件正本證明與原本無異
                                  書記官
中　　華　　民　　國　　111 　年　　10　　月　　18　　日